【裁判字號】    99,交抗,1007
【裁判日期】    991124
【裁判案由】    聲明異議
【裁判全文】
臺灣高等法院臺中分院刑事裁定        99年度交抗字第1007號
抗  告  人
即受處分人  徐進有
上列抗告人因違反道路交通管理處罰條例聲明異議案件，不服臺
灣臺中地方法院中華民國九十九年九月三十日所為裁定（九十九
年度交聲字第三五○四號）提起抗告，本院裁定如下:
    主  文
抗告駁回。
    理  由
一、按受處分人不服道路交通管理處罰條例第八條主管機關所為
    之處罰，得於接到裁決書之翌日起二十日內，向管轄地方法
    院聲明異議，道路交通管理處罰條例第八十七條第一項定有
    明文。次按交通法庭認聲明異議不合法律上之程式或其異議
    權已喪失者，應以裁定駁回之，道路交通案件處理辦法第十
    八條前段亦設有明文規定。又處理違反道路交通管理事件，
    有關文書送達之程序，準用行政程序法送達之規定；違反道
    路交通管理事件統一裁罰標準及處理細則第五條亦定有明文
    。而行政程序法中對於文書送達，於應受送達人之住居所、
    事務所或營業所為之，但在行政機關辦公處所或他處會晤應
    受送達人時，得於會晤處所為之；於應送達處所不獲會晤應
    受送達人時，得將文書付與有辨別事理能力之同居人、受僱
    人或應送達處所之接收郵件人員；又送達不能依前二條規定
    為之者，得將文書寄存送達地之地方自治或警察機關，並作
    送達通知書兩份，一份黏貼於應受送達人住居所、事務所、
    營業所或其就業處所門首，另一份交由鄰居轉交或置於該送
    達處所信箱或其他適當位置，以為送達；前項情形，由郵政
    機關為送達者，得將文書寄存於送達地之郵政機關；寄存機
    關自收受寄存文書之日起，應保存三個月；以上亦分經行政
    程序法第七十二條第一項、第七十三條第一項、第七十四條
    規定甚明。行政文書依行政程序法第七十四條第一項規定為
    寄存送達者，如確已完成文書寄存於地方自治、警察機關或
    郵政機構，並製作送達通知單二份，一份黏貼於送達處所之
    門首，另一份交由鄰居轉交或置於送達處所信箱或其他適當
    位置時，無論應受送達人實際上何時受領文書，均以寄存之
    日期視為收受送達之日期，而發生送達之效力（臺灣高等法
    院暨所屬法院九十七年法律座談會刑事類提案第四十二號研
    討結果可資參照）。
二、經查，本件抗告人即受處分人徐進有（以下簡稱為抗告人）
    已於民國（下同）九十四年一月二十四日將其戶籍遷至臺中
    縣東勢鎮○○路二六一號，迄今未有任何遷移之紀錄，有受
    處分人之全戶戶籍資料查詢結果表一件附卷可按。且抗告人
    於本件聲明異議狀及抗告狀中亦填載上址為其住處，足認該
    址即為抗告人之住所。而本件原處分機關係將本件抗告人違
    反道路交通管理事件之裁決書，委由郵政機關以郵務掛號方
    式送達至抗告人之上開住所，嗣因郵政機關未獲會晤抗告人
    本人，亦無其可受領文書之同居人、受雇人或應受送達處所
    接收郵件人員，無法送達，乃依法辦理寄存送達，並將前開
    裁決書於九十九年八月四日寄存於東勢郵局，並作送達通知
    書二份，一份黏貼於上址門首，另一份置於上址信箱或其他
    適當位置，以為送達，上開各情亦有前開裁決書、送達證書
    各一紙在卷可稽。依據行政程序法之前開規定，前開裁決書
    自寄存郵局之日即九十九年八月四日起，即已發生合法送達
    於抗告人之效力。又抗告人之送達地為臺中縣東勢鎮，與原
    處分機關所在地即臺中縣豐原市並非同一鄉、鎮○市○○○
    道路交通案件處理辦法第十二條、法院訴訟當事人在途期間
    標準第四條、第二條第一項之規定，其在途期間為三日。是
    以，抗告人之聲明異議期間應自該裁決書送達之翌日起算二
    十日，並加計在途期間三日即至九十九年八月二十七日即已
    屆滿。然而，本件抗告人係遲至九十九年九月六日始具狀向
    原處分機關就前開裁決書聲明異議，此觀卷附本件抗告人聲
    明異議狀上之原處分機關收文章戳即明。依據前開規定，其
    聲明異議顯已逾道路交通管理處罰條例第八十七條第一項所
    定之二十日法定不變期間，抗告人對前開裁決書之處分聲明
    異議已經逾期而不應准許，此並屬無可補正之事項，原裁定
    法院乃依法駁回其聲明異議，其理由並無不當。
三、本件抗告人雖仍以：伊雖設籍在上開處所，但平常住在台北
    市，人民有自由居住之權利，認伊平時係住在東勢鎮之推論
    應屬無效，伊在（九十九年）八月三日出國，八月八日返國
    ，八月十四日收取郵件已屬快速並無怠慢，應認八月十五日
    才是送達生效之日期，伊之聲明異議應屬合法等情詞提起抗
    告。惟依據前開說明，本件抗告意旨所持上開法律見解為本
    院所不採取。其抗告核無理由，應予駁回。
四、據上論斷，應依道路交通案件處理辦法第二十五條、第二十
    六條，刑事訴訟法第四百十二條，裁定如主文。
中    華    民    國    99    年    11    月    24    日
            刑事第三庭   審判長法  官   王  增  瑜
                               法  官   曾  佩  琦
                               法  官   廖  柏  基
以上正本證明與原本無異。
不得再抗告。
                               書記官   曾  煜  智
中    華    民    國    99    年    11    月    24    日

司法院資訊處製作；財團法人民間司法改革基金會備份。
